臺灣嘉義地方法院民事判決　　　　　　100年度家訴字第144號
原　　　告　台新國際商業銀行股份有限公司
法定代理人　蔡榮棟
訴訟代理人　王晟瑋
被　　　告　蘇麗香
上列當事人間人請求夫妻剩餘財產差額分配事件，本院於民國
100年9月28日言詞辯論終結，判決如下：
    主  文
原告之訴駁回。
訴訟費用由原告負擔。
    事實及理由
一、原告起訴主張：訴外人蔡宏珀因積欠原告債務新台幣（下同
    ）922,995元，因訴外人蔡宏珀全無財產，故原告聲請強制
    執行無著，獲鈞院核發100年度司執字第19137號債權憑證。
    訴外人蔡宏珀與被告蘇麗香原為配偶關係，目前二人處於已
    離婚狀態，依法雙方適用分別財產制。而訴外人蔡宏珀於法
    定財產制關係消滅時，現存之婚後剩餘財產為0元，被告現
    存之婚後剩餘財產，不動產方面有：台南市永康區○○○街
    10號之房地，不動產市價約480-500萬元，另被告名下尚有
    動產及現金，懇請鈞院命被告陳報於法定財產制關係消滅時
    ，其名下之動產、現金及於金融機構之存款餘額。俾原告依
    民法第242條代位行使訴外人蔡宏珀對被告之剩餘財產分配
    請求等語。並聲明：被告應給付蔡宏珀新台幣922,995元，
    並由原告代位蔡宏珀受領；訴訟費用由被告負擔。
二、被告則抗辯以：無法代前夫清償借款，且兩造離婚2年多，
    主張為時效抗辯等語。
三、按法定財產制關係消滅時，夫或妻現存之婚後財產，扣除婚
    姻關係存續所負債務後，如有剩餘，其雙方剩餘財產之差額
    應平均分配。剩餘財產差額分配之分配請求權，自請求權人
    知有剩餘財產之差額時起，2年間不行使而消滅，自法定財
    產財產制關係消滅時起，逾5年者，亦同。民法第1030條之1
    第1項、第3項定有明文。經查，被告與蔡宏珀原為夫妻關係
    ，惟已於民國98年2月4日辦理離婚乙情，有全戶戶籍資料查
    詢結果在卷可稽，而原告係於100年8月11日依民法第242條
    規定代位蔡宏珀向本院提起本件請求，此有本院收文戳章在
    卷可稽。被告於本院言詞辯論時辯稱其與蔡宏珀已離婚多年
    ，要作時效抗辯，不願意給付給蔡宏珀等語。查被告與蔡宏
    珀於98年2月4日離婚，原告主張被告名下之系爭財產為需登
    記之不動產，不可能為債務人蔡宏珀不知，若確實有剩餘財
    產差額分配請求權存在，應為訴外人蔡宏珀於離婚時即知悉
    ，是訴外人蔡宏珀與被告離婚時既已知悉有剩餘財產差額分
    配請求權存在之可能，距原告代位蔡宏珀提起本件請求之時
    間顯已逾2年時效，且被告表明拒絕給付之意，揆諸前揭規
    定，蔡宏珀對被告之請求權既已罹於時效，復經被告為時效
    抗辯，從而，原告依民法第242條規定代位蔡宏珀請求被告
    給付蔡宏珀922,995元，並由原告代位蔡宏珀受領等語，為
    無理由，應予駁回。
四、據上論結，本件原告之訴為無理由，依民事訴訟法第78條，
    判決如主文。
中    華    民    國  100    年    9    月    30    日
                  家事法庭法  官  洪嘉蘭
以上正本係照原本作成。
如對本判決上訴須於判決送達後20日內向本院提出上訴狀如委任
律師提起上訴者，應一併繳納上訴審裁判費。
中    華    民    國   100    年    9    月    30    日
                          書記官  許家瑜